【裁判字號】    98,家上,134
【裁判日期】    980916
【裁判案由】    離婚
【裁判全文】
臺灣高等法院民事判決                 98年度家上字第134號
上  訴  人  乙○○
被上訴人    甲○○
上列當事人間離婚事件，上訴人對於中華民國98年4 月13日台灣
基隆地方法院98年度婚字第3 號第一審判決提起上訴，經本院於
98年7月29日言詞辯論終結，判決如下：
    主    文
上訴駁回。
第二審訴訟費用由上訴人負擔。
    事實及理由
一、被上訴人主張：兩造於民國95年３月３日結婚，並於95年３
    月10日辦妥結婚登記，惟婚後上訴人仍有吸食安非他命之惡
    習，屢勸不聽，被上訴人為警察人員，影響被上訴人工作，
    上訴人又有暴力傾向，常動手打人，毀損衣物，顯有難以維
    持婚姻之重大事由存在等情，為此依民法第1052條第2項之
    規定，提起本件訴訟，請求判准與上訴人離婚。並求為駁回
    上訴人之上訴。
二、上訴人則以：上訴人在與被上訴人結婚前即染有吸食安非他
    命之習慣，惟91年以後已戒除吸毒之惡習多年；被上訴人常
    常藉酒鬧事，毀損家具，更曾多次發送簡訊辱罵、恐嚇上訴
    人，反觀上訴人並無任何暴力傾向，亦無動手打人、毀損衣
    物之情事，縱有，亦係被上訴人酗酒後動粗鬧事，上訴人僅
    為自我防衛之行為，是本件婚姻若不能維持，當非上訴人之
    責任。上訴人目前身體狀況不好，無法工作，不願意離婚等
    語，資為抗辯。上訴聲明：(一)原判決廢棄。(二)被上訴人在第
    一審之訴駁回。
三、兩造不爭之事實：
    上訴人主張兩造於95年3月3日結婚，並於95年3 月10日辦妥
    結婚登記之事實，業據其提出戶籍謄本１件為證（原審卷第
    15頁），且為上訴人所不爭，堪信屬實。
四、兩造爭執點之論述：
    被上訴人主張上訴人有吸食安非他命之惡習，屢勸不聽，又
    有暴力傾向，常動手打人，毀損衣物，顯有難以維持婚姻之
    重大事由存在等事實，則為上訴人所否認。本件之爭執點在
    於被上訴人依民法第1052條第2項規定請求判決離婚，應否
    准許？
    (一)被上訴人主張上訴人有吸食安非他命之惡習，經原審法院
      依被上訴人之聲請函請臺北市立聯合醫院檢送上訴人於94
      年至97年間至該院就診之病歷資料，並敘明病患因何種疾
      病到院診治，業據該院回覆，上訴人曾被診斷為「安非他
      命戒斷」，以及有類似毒癮發作之症狀，經被上訴人護送
      至該院急診之紀錄，有該院之覆函並附該院松德院區病歷
      影本在卷可稽（原審卷第62至70頁），足見上訴人確實於
      兩造婚姻關係存續中仍繼續吸食安非他命，被上訴人此部
      分之主張，堪信為真實。上訴人雖辯稱：婚後已戒除吸毒
      惡習多年云云，並提出98年１月20日所製作之「聯合醫事
      檢驗所篩檢報告」為證。惟前開松德院區對上訴人所為「
      安非他命戒斷」之診斷，係於97年2月間作成（原審卷第
      70頁反面），與上訴人所提篩檢報告採樣時間相隔將近１
      年，自無從否定松德院區之診斷；易言之，縱上訴人所提
      篩檢報告為真，亦僅能證明上訴人於檢驗前數月未曾吸食
      安非他命而已，尚難證明上訴人於兩造婚姻關係存續期間
      從未有吸食安非他命之情事。
    (二)被上訴人主張上訴人有暴力行為，亦據提出財團法人長庚
      紀念醫院「受理家庭暴力事件驗傷診斷書」１件為證（原
      審卷第48頁），上訴人確實有對被上訴人實施暴力行為之
      事實。上訴人辯稱：被上訴人常常藉酒鬧事，毀損家具，
      更曾多次發送簡訊辱罵、恐嚇伊，反觀伊並無任何暴力傾
      向，亦無動手打人、毀損衣物之情事，縱有，亦係被上訴
      人酗酒後動粗鬧事，伊僅為自我防衛之行為云云，並提出
      「手機簡訊內容譯文」1 件為證。然查：該簡訊內容譯文
      係由上訴人單方書寫製作，為被上訴人所否認，自難認該
      簡訊內容確係被上訴人所傳送，亦難據以證明被上訴人確
      有對上訴人為辱罵、恐嚇等暴力行為，此外，上訴人亦未
      就其所述更為舉證，是上訴人所為抗辯，洵無可採。
    (三)被上訴人另主張上訴人於97年10月18日至被上訴人上班地
      點揚言要自殺，同年12月10日亦說要跳樓自殺，消防局破
      門而入拯救等情，此為上訴人所承認（本院卷第18頁反面
      ）；雖上訴人抗辯係因被上訴人不回家、不給付生活費云
      云。查，婚姻關係存續中，被上訴人若違反配偶應盡之義
      務，上訴人應依循法律途徑救濟，尚非得以自殺之方式要
      脅或至被上訴人上班處所騷擾，故被上訴人主張上訴人之
      行為影響被上訴人之上班情緒，將造成被上訴人精神之壓
      力，婚姻難以維持，尚非無據。
    (四)按「有前項以外之重大事由，難以維持婚姻者，夫妻一方
      得請求離婚（即判決離婚）。但其事由應由夫妻一方負責
      者，僅他方得請求離婚。」民法第1052條第2 項定有明文。
      上訴人既為被上訴人之妻，竟於婚姻關係存續中對被上訴
      人實施家庭暴力，更染有吸用安非他命之惡習，安非他命
      屬中樞神經興奮劑，具有輕微之成癮性，服用後會產生依
      賴性、耐藥性，並引起不安、頭昏、亢進性反應、失眠、
      焦慮、譫妄、慢性中毒及精神障礙，類似精神分裂症之錯
      覺、幻想及伴有行動與性格異常等副作用。劑量增大時，
      甚至會導致死亡。其慣用者，由於精神錯亂，更具有暴力
      攻擊及反社會行為等傾向，情況極為嚴重。尤以戒解不易
      ，其毒害不在煙毒之下。被上訴人主張上訴人因吸用安非
      他命情緒不穩，致被上訴人無法正常上班等情，洵堪採信
      。參以兩造於91年10月16日首次結婚，於92年10月15日即
      離婚，隨即於92年10月28日再結婚，又於94年4 月21日離
      婚，至95年3月3日再3度結婚，3年多結婚3次，離婚2次，
      將結婚、離婚視同「兒戲」，毫不珍惜，以及兩造於原審
      法院言詞辯論或本院行準備程序時互指對方不是，態度激
      烈，已恩斷義絕，夫妻間互敬、互信、互愛之情誼蕩然無
      存，兩造之婚姻確已產生極大之破綻，足認兩造間確有難
      以維持婚姻之重大事由存在，且其事由應由上訴人負較重
      之責任，從而，被上訴人依民法第1052條第2 項之規定，
      訴請判決准與上訴人離婚，自屬正當，應予准許。
五、綜上所述，被上訴人之主張為可採，上訴人所辯均無可取。
    從而，被上訴人依民法第1052條第2項規定，請求判決離婚
    ，為有理由，應予准許。是則原審判准兩造離婚，於法並無
    違誤。上訴意旨指摘原判決不當，求予廢棄改判，為無理由
    ，應予駁回。
六、本件事證已臻明確，兩造其餘攻擊防禦方法，經審酌後，或
    與本件無涉，或與判決結果不生影響，毋庸一一論列。
七、據上論結，本件上訴為無理由，依民事訴訟法第449條第1項
    、第78條，判決如主文。
中    華    民    國    98    年     9    月    16    日
                    民事第二庭
                        審判長法  官  吳謙仁
                              法  官  李瓊蔭
                              法  官  蘇瑞華
正本係照原本作成。
如不服本判決，應於收受送達後20日內向本院提出上訴書狀，其
未表明上訴理由者，應於提出上訴後20日內向本院補提理由書狀
（均須按他造當事人之人數附繕本）上訴時應提出委任律師或具
有律師資格之人之委任狀；委任有律師資格者，另應附具律師資
格證書及釋明委任人與受任人有民事訴訟法第466條之1第1項但
書或第2項（詳附註）所定關係之釋明文書影本。
中    華    民    國    98    年    9     月    17    日
                              書記官  賴以真
附註：
民事訴訟法第466條之1（第1項、第2項）：
對於第二審判決上訴，上訴人應委任律師為訴訟代理人。但上訴
人或其他法定代理人具有律師資格者，不在此限。
上訴人之配偶、三親等內之血親、二親等內之姻親，或上訴人為
法人、中央或地方機關時，其所屬專任人員具有律師資格並經法
院認為適當者，亦得為第三審訴訟代理人。

司法院資訊處製作；財團法人民間司法改革基金會備份。
